【裁判字號】    98,交訴,297
【裁判日期】    981119
【裁判案由】    肇事逃逸罪等
【裁判全文】
臺灣臺中地方法院刑事判決             98年度交訴字第297號
公  訴  人  臺灣臺中地方法院檢察署檢察官
被      告  甲○○
                    （另案於臺灣臺中監獄執行中）
上列被告因肇事逃逸罪等案件，經檢察官提起公訴（98年度偵緝
字第2050號），被告於準備程序中就被訴事實均為有罪之陳述，
受命法官於聽取當事人之意見後，經本院合議庭裁定由受命法官
獨任進行簡式審判程序，判決如下：
    主    文
甲○○犯過失傷害致人重傷罪，處有期徒刑肆月。又犯肇事致人
傷害逃逸罪，累犯，處有期徒刑捌月。應執行有期徒刑拾月。
    犯罪事實
一、甲○○前因施用毒品案件，經法院判處有期徒刑1年、7月，
    合併定其應執行有期徒刑1年6月確定，嗣經減刑，甫於民國
    96年7月19日執行完畢。詎其仍不知警惕，雖未考領駕駛執
    照，猶仍於97年3月3日18時48分許，逕自駕駛懸掛AE-1042
    號車牌（為不知情之張耀楓所有）之不詳自用小客車，沿臺
    中縣神岡鄉○○路（起訴書誤載為承德路）由北往南（即往
    臺中市方向）行駛，行經前開路段旁之「南北通加油站」往
    南方向（即往臺中市方向）約60公尺處時，本應注意汽車行
    駛時，駕駛人應注意車前狀況，隨時採取必要之安全措施，
    而依當時天候晴、光線為夜間有照明、柏油路面乾燥無缺陷
    、亦無障礙物、視距良好等客觀情形，並無不能注意之特別
    情事，竟疏未注意，由後往前擦撞同行向在其前方由乙○○
    所騎乘之車牌號碼BR5-239號重型機車，致乙○○人、車倒
    地後，受有左橈骨遠端骨折、顱骨穹窿閉鎖性骨折伴有腦撕
    裂傷及挫傷，合併腦震盪、神經痛、神經炎及神經根炎、左
    眼第三對腦神經或動眼神經部分麻痺、右眼第六對神經或外
    展神經麻痺、左眼麻痺性眼瞼下垂等傷害，其後雖經復健治
    療，仍呈右側視野不完整、常常喪失立體感及偶有複視之神
    經麻痺現象，已達嚴重減損右目視能之重傷害程度。詎甲○
    ○明知駕車肇事，致乙○○人車倒地並受有傷害，竟未將所
    駕駛之自用小客車煞停路邊停等、下車查看，復未採取任何
    救護措施或為其他適當之保護處置，而另萌生肇事逃逸之犯
    意，繼續駕駛上開自小客車急速逃離現場。嗣經在場目擊之
    陳松財記下車號並通報警方到場處理，始循線查悉上情。
二、案經乙○○訴由臺中縣警察局豐原分局報請臺灣臺中地方法
    院檢察署檢察官偵查起訴。
    理    由
一、程序事項：
    本件被告甲○○被訴肇事逃逸罪及過失傷害致人重傷罪，均
    屬死刑、無期徒刑、最輕本刑為三年以上有期徒刑以外之罪
    ，被告於準備程序中就被訴犯行均為有罪之陳述，經告知簡
    式審判程序之旨，並聽取公訴人及被告之意見後，本院合議
    庭認為適宜而裁定由受命法官獨任進行簡式審判程序；本案
    既經本院合議庭裁定由受命法官獨任行簡式審判程序，是其
    證據之調查，即不受刑事訴訟法第159條第1項、第161條之2
    、第161條之3、第163條之1及第164條至第170條規定之限制
    ，合先敘明。
二、認定犯罪事實之依據：
    上開犯罪事實，業據被告甲○○於本院準備程序及審理時均
    坦承不諱，核與告訴人乙○○於警詢、偵訊所指述情節大致
    相符，復有證人張耀楓、陳松財分別於警詢之證述可佐，並
    有道路交通事故現場圖、道路交通事故調查報告表（一）（
    二）、現場照片12幀、臺中縣警察局道路交通事故現場分析
    研判表、告訴人乙○○之診斷證明書3份、行政院衛生署臺
    中醫院97年10月9日中醫歷字第0970009906號函、公路監理
    電子閘門查詢資料等附卷可參。按汽車行駛時，駕駛人應注
    意車前狀況，並隨時採取必要之安全措施，道路交通安全規
    則第94條第3項定有明文。本件被告雖未考領駕駛執照，但
    其為具有一般智識程度之人，且有相當之駕駛經驗，對於駕
    車時應注意上開道路交通安全法規，應有認識，當無法諉為
    不知，而依當時天候晴、夜間有照明、柏油路面乾燥、無缺
    陷，視距良好等，並無不能注意之情事，然被告應注意、能
    注意卻疏未注意應注意車前狀況隨時採取必要之安全措施，
    致撞擊告訴人乙○○所騎乘之上開機車，致使告訴人乙○○
    受有左橈骨遠端骨折、顱骨穹窿閉鎖性骨折伴有腦撕裂傷及
    挫傷，合併腦震盪、神經痛、神經炎及神經根炎、左眼第三
    對腦神經或動眼神經部分麻痺、右眼第六對神經或外展神經
    麻痺、左眼麻痺性眼瞼下垂等傷害，其後雖經復健治療，仍
    呈右側視野不完整、常常喪失立體感及偶有複視之神經麻痺
    現象，已達嚴重減損右目視能之重傷害程度，足證被告之駕
    駛行為顯有過失，且其過失行為與告訴人乙○○所受重傷害
    間，確有相當因果關係。再按刑法第185條之4之肇事逃逸罪
    ，係仿德國刑法第142條「擅自逃離肇事現場罪」而設，規
    範目的除在促使交通肇事參與人，能盡其說明及確認之義務
    之外，並兼顧保護交通事故被害人生命、身體之個人法益，
    要求肇事駕駛人應即時實施救護，以避免被害人生命、身體
    危殆情形之擴大。從而本罪之成立，客觀構成要件只以行為
    人有駕駛動力交通工具肇事，致人死傷而逃逸事實為以足；
    主觀構成要件亦即肇事逃逸遺棄故意，則以行為人須知其為
    該交通事故之肇事參與人，且無正當理由仍擅自將肇事車輛
    駛離現場，而有逃逸遺棄之認知與意欲。查被告確有肇事後
    逃逸之客觀事實，非惟被告所是認在案，並有上開各項供述
    證據及書證在卷可考；而依據前述道路交通事故現場圖及現
    場照片顯示，告訴人乙○○所騎乘之機車，於事故發生倒地
    後，尚滑行17公尺有餘始停止，地上並留有告訴人乙○○之
    血跡，甚為明顯，足徵事發當時之撞擊力量並非輕微，被告
    主觀上顯然應有「可能與前方機車駕駛人發生碰撞，且駕駛
    人可能因撞擊而受有傷害」之主觀懷疑甚至認識之存在，亦
    堪認定。從而，被告之自白，均核與事實相符，得為證據，
    且堪採信。綜上所述，被告過失傷害致人重傷及肇事逃逸等
    犯行，事證堪認明確，均應依法論科。
三、論罪科刑部分：
    核被告甲○○所為，係犯刑法第284條第1項後段之過失傷害
    致人重傷罪及刑法第185條之4之肇事逃逸罪。按刑法第284
    條第1項之過失傷害罪，係針對行為人應注意、能注意而不
    注意之過失行為予以非難；而同法第185條之4之肇事致人死
    傷逃逸罪，則以處罰肇事後逃逸之駕駛人為目的，俾促使駕
    駛人於肇事後能對被害人即時救護，以減少死傷，是該罪之
    成立祇以行為人有駕駛動力交通工具肇事，致人死傷而逃逸
    之事實為已足，至行為人之肇事有否過失，則非所問，二者
    之立法目的及犯罪構成要件截然不同，且駕駛人之肇事逃逸
    ，係在其過失行為發生後，為規避責任，乃另行起意之另一
    行為，故行為人之過失犯行與其肇事致人死傷而逃逸之行為
    ，應屬併罰關係（最高法院93年度台上字第5599號判決要旨
    供參），故被告甲○○所犯上開二罪，犯意各別，行為互殊
    ，應予分論併罰。按汽車駕駛人，無駕駛執照駕車，因而致
    人受傷或死亡，依法應負刑事責任者，加重其刑至二分之一
    ，道路交通管理處罰條例第86條第1項前段定有明文。查被
    告甲○○未考領駕駛執照，有公路監理電子閘門查詢資料在
    卷可稽，其無駕駛執照駕車，致告訴人乙○○受有上開重傷
    害，其所犯過失傷害致人重傷罪部分，應依道路交通管理處
    罰條例第86條第1項規定，加重其刑。又查被告甲○○前因
    施用毒品案件，經法院判處有期徒刑1年、7月，合併定其應
    執行有期徒刑1年6月確定，嗣經減刑，甫於96年7月19日執
    行完畢，有臺灣臺中地方法院檢察署刑案資料查註紀錄表及
    臺灣高等法院被告前案紀錄表在卷可稽，其於受有期徒刑之
    執行完畢後，五年內故意再犯本件有期徒刑以上之肇事逃逸
    罪，為累犯，應依刑法第47條第1項規定加重其刑。爰審酌
    被告未考領合格駕駛執照，猶仍恣意駕駛自小客車上路，且
    其明知汽車行駛時，駕駛人應注意車前狀況，隨時採取必要
    之安全措施，卻疏未注意，導致本件車禍發生，造成告訴人
    乙○○所受傷害非輕，且遺留無法回復之傷害，又於肇事後
    棄告訴人乙○○於不顧，應受非難程度非輕，其坦承全部犯
    行之犯後態度雖佳，然迄本院辯論終結時尚未賠償告訴人分
    文，暨考其素行、智識程度、生活狀況等一切情狀，分別量
    處如主文所示之刑，並合併定其應執行刑。
四、據上論斷，應依刑事訴訟法第273條之1第1項、第299條第1
    項前段，道路交通管理處罰條例第86條第1項，刑法第185條
    之4、第284條第1項後段、第47條第1項、第51條第5款，刑
    法施行法第1條之1，判決如主文。
中    華    民    國    98    年   11    月    19     日
                    刑事第十三庭  法  官  廖慧如
以上正本證明與原本無異。
如不服本判決應於收受判決後10日內向本院提出上訴書狀，並應
敘述具體理由；其未敘述上訴理由者，應於上訴期間屆滿後20日
內向本院補提理由書（均須按他造當事人之人數附繕本）「切勿
逕送上級法院」。
                                  書記官  譚系媛
中    華    民    國    98    年   11    月    19     日
附錄本判決論罪科刑法條
刑法第185條之4
駕駛動力交通工具肇事，致人死傷而逃逸者，處6月以上5年以下
有期徒刑。
刑法第284條第1項
因過失傷害人者，處6月以下有期徒刑、拘役或5百元以下罰金，
致重傷者，處1年以下有期徒刑、拘役或5百元以下罰金。


司法院資訊處製作；財團法人民間司法改革基金會備份。
